【裁判字號】    99,交訴,46
【裁判日期】    990624
【裁判案由】    公共危險等
【裁判全文】
臺灣高雄地方法院刑事判決              99年度交訴字第46號
公  訴  人  臺灣高雄地方法院檢察署檢察官
被      告  甲○○
上列被告因公共危險等案件，經檢察官提起公訴（98年度偵字第
36681 號），本院判決如下：
    主  文
甲○○犯過失致死罪，處有期徒刑伍月，如易科罰金，以新臺幣
壹仟元折算壹日。又犯肇事致人死亡逃逸罪，處有期徒刑陸月，
如易科罰金，以新臺幣壹仟元折算壹日。應執行有期徒刑拾月，
如易科罰金，以新臺幣壹仟元折算壹日。
    事  實
一、甲○○於民國98年12月5 日18時6 分許，駕駛車號4401-MF
    號自用小客車，沿高雄縣路竹鄉○○路由東往西方向行駛，
    途經高雄縣路竹鄉○○路7 號前，原應注意行車時速不得超
    過該路段速限50公里，且應注意車前狀況，並隨時採取必要
    之安全措施，而超越前車時，亦應與前車左側保持半公尺以
    上之間隔，且當時天候晴、柏油路面乾燥、無缺陷或障礙物
    ，夜間有照明設備，視距良好，並無不能注意之情事，竟疏
    未注意及此，以每小時60、70公里之車速超速行駛，且未隨
    時注意前方車況，復在未保持安全間隔之情況下，貿然超車
    前行，致其所駕駛自用小客車之右前側車身，自後擦撞在其
    右前方由丙○○所騎乘之車號ZDP-922 號機車左側車身，造
    成丙○○人車倒地後，因頭部外傷顱內出血，經送醫後仍不
    治死亡。甲○○於肇事後，明知丙○○遭其駕車撞擊倒地，
    應即採取救護或其他必要之措施，不得逕自駛離現場，竟未
    對丙○○施予必要之救護或靜待警方到場處理，而基於肇事
    逃逸之犯意，駕車逕行逃離現場。嗣經警方調閱肇事地點附
    近道路監視錄影資料得知肇事車輛並至甲○○住處查訪，而
    經其母親吳江告知甲○○此情，甲○○自知難逃法律制裁，
    乃於車禍翌日9 時50分許，至高雄縣政府警察局湖內分局投
    案而查獲。
二、案經高雄縣政府警察局湖內分局報告臺灣高雄地方法院檢察
    署檢察官偵查起訴。
    理  由
壹、證據能力：
  一、被告以外之人於偵查中向檢察官所為陳述，除顯有不可信
      之情況者外，得為證據，刑事訴訟法第159 條之1 第2 項
      定有明文。偵查中對被告以外之人（包括證人、鑑定人、
      告訴人、被害人及共同被告等）所為之偵查筆錄，或被告
      以外之人向檢察官所提之書面陳述，性質上均屬傳聞證據
      。惟現階段刑事訴訟法規定檢察官代表國家偵查犯罪、實
      施公訴，依法其有訊問被告、證人及鑑定人之權，證人、
      鑑定人且須具結，而實務運作時，檢察官偵查中向被告以
      外之人所取得之陳述，原則上均能遵守法律規定，不致違
      法取供，其可信度極高，職是，被告以外之人前於偵查中
      已具結而為證述，除反對該項供述得具有證據能力之一方
      ，已釋明「顯有不可信之情況」之理由外，不宜以該證人
      未能於審判中接受他造之反對詰問為由，即遽指該證人於
      偵查中之陳述不具證據能力。查本件證人丁○○於檢察官
      偵查中所為之陳述，既依法具結，並無證據顯示檢察官在
      偵查時有不法取供之情形，亦查無證據顯示有顯不可信之
      情況，故依上開說明，證人丁○○於偵查中之證述即有證
      據能力。
  二、被告以外之人於審判外之言詞或書面陳述，除法律有規定
      者外，不得作為證據；被告以外之人於審判外之陳述，雖
      不符刑事訴訟法第159 條之1 至之4 之規定，然經當事人
      於審判程序同意作為證據，法院審酌該言詞陳述或書面陳
      述作成時之情況，認為適當者，亦得為證據；刑事訴訟法
      第159 條第1 項、第159 條之5 第1 項分別定有明文。本
      判決認定事實所引用之其他證據資料，除原已符合刑事訴
      訟法第159 條之1 至第159 條之4 ，及法律另有規定等傳
      聞法則例外規定得作為證據以外；其餘並非公務員違背法
      定程序所取得，檢察官及被告甲○○於本院均同意作為認
      定事實之證據，且審酌各該證人或書面陳述作成時之情況
      ，並無違法不當或證明力明顯過低之瑕疵，認為以之作為
      證據為適當，均得作為證據。
貳、實體部分：
  一、被告於前揭時、地駕駛自用小客車，疏於注意而撞及被害
      人丙○○機車肇事，並於肇事後逃逸等事實，業據被告坦
      承不諱，核與證人丁○○歷次證述目擊事故發生經過情節
      相符，並有道路交通事故現場圖、道路交通事故調查報告
      表(一)、(二)、監視器錄影翻拍畫面、現場暨車損蒐證相片附
      卷可憑。且丙○○因本件車禍致頭部外傷顱內出血，送醫
      後仍不治死亡，業經臺灣高雄地方法院檢察署檢察官督同
      法醫師相驗明確，製有相驗筆錄、相驗屍體證明書、相驗
      照片存卷可稽，被告所為之自白應與事實相符，堪予採為
      本件論罪科刑之依據。至被告雖另辯稱：當時係丙○○機
      車突然左轉，丙○○亦有過失云云。惟查，證人丁○○於
      警詢及偵查中雖曾提及被害人丙○○機車有「向中央車道
      分隔線行駛」或「偏向中間」行駛之情形，惟於本院作證
      其目擊之詳細情形時則稱：「當時我騎車在被撞的那位老
      先生後方約10公尺處，我在看右邊的廠房，我聽到緊急煞
      車聲就停下來回頭看，我看到那位老先生騎車在同方向車
      道的中間；我聽到煞車聲回頭看，然後瞬間就撞上去了；
      我沒有看清楚被害人靠近車道中央的過程，因為我看到時
      ，老先生已經在車道中間」（本院卷第34頁、第35頁），
      明確證稱其當時原在注意其他事物，係聽聞被告緊急煞車
      聲，甫將目光轉移至被告及丙○○之車輛時，兩車隨即發
      生碰撞，故未看到丙○○機車先前行車狀況，自不能以證
      人丁○○之證詞作為判斷丙○○有無左轉之依據。次依兩
      車車損照片以觀，丙○○機車左後車身外殼毀損掉落、車
      身左下方之引擎外殼破損、左前車身外殼至左側腳踏板之
      外沿亦有破損或脫落情形（警卷第31頁至第34頁、第38頁
      至第51頁、第70頁、第71頁）；被告之自用小客車則係前
      保險桿右側及右前葉子板有擦痕、右前方向燈破損掉落、
      前擋風玻璃右側有裂痕、右前車輪鋁圈與輪胎之夾縫中留
      有丙○○機車引擎外殼破損之碎片，至車頭部分則無明顯
      擦、碰撞痕跡（警卷第37頁、第51頁至第57頁、第64頁、
      第67頁、第68頁、第86頁），是由丙○○機車受損部位集
      中於車身左側及被告自用小客車之破損部位、擦撞痕跡分
      布在車身右前側以觀，足以推知被告之自用小客車應係以
      其右前側車身由後往前擦撞被害人機車左側車身，亦即被
      告與丙○○於肇事當時之車行方向應幾近平行，是被告所
      辯丙○○機車突然左轉而與有過失乙節，無可採信，此觀
      臺灣省高屏澎區車輛行車事故鑑定委員會同認丙○○駕駛
      行為無肇事因素，有該會鑑定意見書附卷可按（偵卷第8
      頁、第9 頁），亦可參佐。
  二、按行車速度，依速限標誌之規定；汽車行駛時，駕駛人應
      注意車前狀況，並隨時採取必要之安全措施；超車時應於
      前車左側保持半公尺以上之間隔超過，道路交通安全規則
      第93條第1 項、第94條第3 項、第101 條第1 項第5 款分
      別定有明文。被告考領有聯結車職業駕駛執照，且為有相
      當智識之成年人，不得推諉不知，而案發當時天候晴、柏
      油路面乾燥、無缺陷或障礙物，夜間有照明設備，視距能
      見度堪稱良好，應無不能注意之情事，被告竟不僅以每小
      時60、70公里之車速超速行駛，且亦未隨時注意前方車況
      ，即在未保持安全間隔之情況下，貿然超越丙○○之機車
      前行，致其所駕自用小客車擦撞丙○○騎乘之機車，使丙○○人車倒地受有頭部外傷及顱內出血，其後並因此死亡
      ，被告之駕駛行為顯有過失，且與丙○○之死亡結果間，
      具有相當因果關係甚明。本件罪證明確，被告過失致人於
      死及肇事逃逸之犯行，均堪予認定，應依法論科。
  三、核被告駕駛車輛疏未注意前揭各項規定而擦撞丙○○機車
      ，致丙○○倒地受傷而身亡，所為係犯刑法第276 條第1
      項過失致人於死罪；被告肇事後，並未下車察看丙○○之
      傷勢，亦未留在現場採取必要救護措施，亦未報警或聯絡
      他人予以送醫救護，所為係犯刑法第185 條之4 之肇事致
      人死亡逃逸罪。被告所犯以上各罪，犯意各別，罪名互異
      ，應予分論併罰。爰審酌被告超速行駛，復疏未注意車前
      狀況及保持安全間隔超車，因而肇事致丙○○死亡，造成
      其家屬難以彌補之傷痛；復於肇事後，在未施予救護之必
      要措施或報警處理前，即恣意離開現場，置他人生命、身
      體不顧，所為實屬不該，惟念被告得知警方前來查訪後，
      隨即至警局投案，並始終坦認犯行，態度甚佳，且被告雖
      就被害人是否與有過失乙節有所辯解，惟仍積極尋求和解
      ，且雖終因被害人之繼承人間意見分歧，而僅與除乙○○
      外之其餘被害人家屬達成和解，並已賠償其等損失共新台
      幣30萬元（不含強制汽車責任險），有和解書附卷可憑（
      本院卷第16頁），然已堪認被告顯有悔過之意，復其無前
      科，有臺灣高等法院被告前案紀錄表在卷可考，素行良好
      等一切情狀，分別從輕量處過失致死部分有期徒刑5 月、
      肇事逃逸部分有期徒刑6 月，並定應執行刑為有期徒刑10
      月。又被告所定應執行刑雖逾6 月，然依刑法施行法第3
      條之3 規定，適用98年12月30日修正後之刑法第41條第8
      項規定，仍得易科罰金，是併依修正後刑法第41條第1 項
      前段之規定，就以上宣告刑及定刑，分別諭知易科罰金之
      折算標準，以資儆懲。
據上論斷，應依刑事訴訟法第299 條第1 項前段，刑法第185 條
之4 、第276 條第1 項、第51條第5 款、第41條第1 項前段、第
8 項，刑法施行法第1 條之1 、第3 條之3 ，判決如主文。
本案經檢察官許怡萍到庭執行職務。
中    華    民    國    99    年    6     月    24    日
                  刑事第八庭  審判長法  官  王伯文
                                    法  官  林建鼎
                                    法  官  蔣志宗
以上正本證明與原本無異。
如不服本判決應於收受送達後10日內向本院提出上訴書狀，並應
敘述具體理由；如未敘述上訴理由者，應於上訴期間屆滿後20日
內向本院補提理由書（均須按他造當事人之人數附繕本）「切勿
逕送上級法院」。
中    華    民    國    99    年    6     月    24    日
                                    書記官  李崑良
附錄本案論罪科刑法條全文：
中華民國刑法第185條之4
駕駛動力交通工具肇事，致人死傷而逃逸者，處6 月以上5 年以
下有期徒刑。
中華民國刑法第276條第1項
因過失致人於死者，處 2 年以下有期徒刑、拘役或 2 千元以下
罰金。
刑法施行法第1 條之1
中華民國94年1 月7 日刑法修正施行後，刑法分則編所定罰金之
貨幣單位為新臺幣。
94年1 月7 日刑法修正時，刑法分則編未修正之條文定有罰金者
，自94年1 月7 日刑法修正施行後，就其所定數額提高為30倍。
但72年6 月26日至94年1 月7 日新增或修正之條文，就其所定數
額提高為3倍。

司法院資訊處製作；財團法人民間司法改革基金會備份。
